【裁判字號】    88,易,3414
【裁判日期】    890125
【裁判案由】    重利
【裁判全文】
臺灣臺中地方法院刑事判決                        八十八年度易字第三四一四號
    公  訴  人  台灣台中地方法院檢察署檢察官
    被      告  丙○○
右列被告因重利案件，經檢察官提起公訴（八十八年度偵字第八○三三號），本院判
決如左：
    主  文
隨延齡無罪。
    理  由
一、公訴意旨如起訴書所載。
二、按犯罪事實應依證據認定之，無證據不得推定其犯罪事實，又不能證明被告犯罪
    者，應諭知無罪之判決。刑事訴訟法第一百五十四條、第三百零一條第一項分別
    定有明文。另告訴人之告訴，係以使被告受刑事訴追為目的，是其陳述是否與事
    實相符，仍應調查其他事實以資審認，始得為不利被告之認定，最高法院五十二
    年台上字第一三００號著有判例可資參照。
三、本件公訴人認被告涉有重利之罪嫌，無非係以告訴人甲○○之指訴及證人乙○○
    之證述為其依據，然訊之被告隨延齡，固坦認曾經借新台幣（下同）一萬七千元
    予告訴人及陸續借一百多萬元給乙○○之事實，惟否認有收取高利之行為，辯稱
    ：伊與告訴人是十年的朋友，因告訴人吸毒又沒錢，所以伊借錢給告訴人並未收
    息，且伊之前亦常以高利向告訴人借錢，告訴人才是放高利貸者，而乙○○係退
    伍老兵，伊因同情他僅靠退休俸過活，所以才屢屢出借金錢，但只收月息二分（
    一萬元每月二百元）之利息等語。經查，告訴人於八十八年三月十七日在警訊中
    稱「向隨延齡借得二萬元，須簽具二張分別為二萬元之本票質押，扣得第一期利
    息（每期十天）實得一萬八千元」，八十八年五月二十四日在檢察官偵訊中又稱
    「只向被告借過這次錢二萬元，她給我一萬七千元，本票上簽一萬七千元，她另
    給我五百元油錢，利息十天二千元」，兩次所言經核並不相符，此有各該筆錄在
    卷可證；又台中市警察局第五分局員警因告訴人之報案而於八十八年三月十七日
    至被告住處搜索，結果並未發現告訴人所簽發之二萬元支票或任何被告涉嫌重利
    之證據，此有該日之搜索扣押證明筆錄在卷可佐，且告訴人簽給被告之本票金額
    僅一萬七千元部分，亦有被告提出附於偵查卷之本票影本一紙可稽；而按告訴人
    所言若真，則被告於給付借款時，應是先扣除第一期利息二千元，再交付一萬八
    千元給告訴人，且既是借二萬元，焉有僅簽發一萬七千元本票之理；再被告主張
    其自八十七年初起陸續開了十四張支票向告訴人高利調現，告訴人亦有承認收到
    該些票款，並提出支票託收明細一份（置於證物袋中）佐證，惟否認係借貸，辯
    稱該些票係被告到標場向伊標購藝品而支付之貨款，此又為被告所否認且稱到標
    場標東西必須以現金支付不能用票，而質之標場負責人林聲家關於標場交易之情
    形時，其稱「我是標場的負責人，甲○○是標場的貨主（每次標賣都有十幾個貨
    主），貨主和客人是以現金交易，我的標場十多個貨主，每次加起來若能標個幾
    萬塊算是不錯了」（本院八十九年一月十八日審判筆錄），足徵告訴人與被告間
    之交往及金錢互通關係並不單純，告訴人所言非能盡信；另起訴書以「被告自承
    有交付二萬元給告訴人，雖稱係告訴人所要，而被告如非借款給告訴人，自無理
    由交付二萬元，：：：」認告訴人所指非虛，然被告辯稱該二萬元係受告訴人之
    恐嚇而交付，告訴人則稱「有一次我和被告去打牌，我贏了錢，被告的朋友將我
    所贏的二萬元交給被告，後來我向被告要回二萬元，才寫下那張收據的」（本院
    八十九年一月四日審判筆錄），可知無論何人所言屬實，該二萬元絕非被告借給
    告訴人則無訛。次查，證人乙○○於八十八年八月二十七日在檢察官偵訊中稱「
    我三年前有向隨延齡借過錢，第一次借二萬元，當時一萬元月息一百元，之後我
    又向她借錢，次數已記不清楚了」，八十八年十一月二十三日在本院改稱「第一
    次借二萬元，已還清，第二次借將近四萬元，常常跟隨延齡借，次數不記得，一
    萬元一天一百元，我都是要回大陸老家住，因台灣生活費比較貴，跟她借錢回大
    陸老家居住」，八十九年一月十八日又稱「我向隨延齡借錢十五萬元利息每月二
    萬五千元」，此有各該筆錄在卷可考，經核三次所言都不一樣，而按乙○○既係
    常常向被告借錢且目的是為回大陸生活比較省錢，則其顯無急迫、輕率或無經驗
    之情形，與刑法重利罪之構成要件不合，又被告借伊金錢果係收取如伊在本院所
    述之重利，則其到大陸生活所省下之費用，顯然不夠支付利息，是其所言亦不實
    在甚明。綜上所述，認被告所辯尚堪採信，揆諸右揭判例旨意，當非能僅憑告訴
    人及乙○○有瑕疵之指，遽入被告於重利之罪責。此外，復查無任何積極證據足
    資證明被告有何公訴人所指之犯行，依右揭條文規定，自應為被告無罪之諭知。
據上論斷，應依刑事訴訟法第三百零一條第一項，判決如主文。
中      華      民      國    八十九    年      一      月    二十五    日
                                     臺灣台中地方法院刑事第三庭
                                          法  官   李  秋  娟
右正本證明與原本無異。
如不服本判決，應於判決送達後十日內向本院提出上訴狀，上訴於臺灣高等法院臺中
分院( 須附繕本 )。
                                          書記官
中      華      民      國  八十九    年      一      月    二十五    日


司法院資訊處製作；財團法人民間司法改革基金會備份。
